最高法院刑事判決　　　　　　九十六年度台上字第七一０四號
上　訴　人　台灣高等法院檢察署檢察官
被　　　告　甲○○
上列上訴人因被告偽造文書案件，不服台灣高等法院中華民國九
十五年五月四日第二審判決（九十五年度上訴字第八０四號，起
訴案號：台灣台北地方法院檢察署九十四年度偵緝字第一二五六
號），提起上訴，本院判決如下：
    主  文
原判決撤銷，發回台灣高等法院。
    理  由
本件原判決以：公訴意旨略稱被告甲○○於民國八十九年十二月
三日八時許，與楊宗諭（業經另案判刑確定）共同為自己不法所
有之意圖，並基於偽造文書及詐欺取財之概括犯意，明知其友人
所提供之乙○○之國民身分證、駕駛執照及中國信託商業銀行信
用卡（卡號0000000000000000號）均係來路不
明之贓物（乙○○甫於八十九年十二月三日凌晨三時許，將汽車
停放在台北市○○路與民生東路口時遭竊），由被告帶同楊宗諭
前往國父紀念館拍照取得照片二張後，被告立即將楊宗諭之照片
換貼於乙○○之國民身分證及駕駛執照上加以變造，足生損害於
乙○○及戶政、交通主管機關管理證照之正確性；楊宗諭並連續
於當日持被告交其之乙○○上揭中國信託商業銀行信用卡同至如
原判決附表（下稱附表）編號一至五所示之特約商店內，在上開
特約商店之簽帳單上（一式二聯），偽造「乙○○」之署押各一
枚，而以偽造簽帳單持向上開特約商店行使，以此詐術使上開特
約商店及發卡銀行陷於錯誤，誤為乙○○本人消費而給付財物，
足以生損害於上開發卡銀行對於信用卡管理之正確性、上開特約
商店及乙○○，於此同時，被告乃在店外負責把風；嗣於同日十
四時三十分許，楊宗諭及被告二人在台北市○○路○段二六一號
一樓之聯晴電器大安分公司欲以同一手法詐購ＮＯＫＩＡ八八五
０手機一支，而在附表編號六之簽帳單（一式二聯）上偽造「乙
○○」之署押一枚交該公司以行使時，為副店長彭仁謙察覺有異
報警，為警當場自楊宗諭身上扣得上開信用卡、變造之國民身分
證、駕駛執照、簽帳單、統一發票而查獲上情，始未得逞，被告
旋逃離現場等語。但經原審審理結果，認為不能證明被告犯罪，
因而撤銷第一審之科刑判決，改判諭知被告無罪，固非無見。
惟查：一、審理事實之法院，對於與被告被訴事實有關之證據，
應從各方面詳予調查，以期發現真實，苟有與待證事實相關之證
據尚未查竣，即難為有利或不利於被告之判斷。楊宗諭於第一審
交互詰問時，雖證稱：伊盜刷的信用卡，是被告的一位劉姓朋友
所交付，要伊幫其去刷卡，伊打電話給被告「說他的朋友打電話
給我，請我幫他刷一張卡，不知是否可以，被告告訴我說，應該
沒有問題」，伊才幫被告的朋友刷卡云云，但與其前於警詢及偵
審中所供信用卡係被告所交付並要其去刷卡等情節並不相符，參
以被告經檢察官通緝到案後，於檢察官訊問時，係僅供稱：是楊
宗諭叫伊載其去買東西，伊在外面等，不知楊宗諭何以說信用卡
係伊交其去盜刷云云，其中並無楊宗諭所稱其問被告是否可幫其
朋友刷卡而被告回稱應該沒問題之事，其二人所供有異（見本案
偵字第二三二六五號偵查卷第七、三三、四八、四九頁，偵緝字
第一二五六號偵查卷第一六、二九、四四、四六、五五、五八、
六一至六三、八０、八八頁），且被告於偵查中自承：楊宗諭係
在監獄服刑時與伊認識，曾向伊借錢未還，與伊無仇怨等語（見
同上第一二五六號卷第二九頁），衡情被告如確無交付信用卡予
楊宗諭並要其前往刷卡之事，楊宗諭何有任意誣攀被告之理。相
互印證以觀，楊宗諭嗣於第一審是否係與被告同庭作證，因礙於
情面，乃事後翻異前詞以迴護被告，即不無推求之餘地。原審未
遑查究釐清，遽以楊宗諭於第一審作證時未指證被告涉案，乃執
為被告有利認定之依據，自嫌速斷。二、「被告以外之人於審判
外向法官所為之陳述，得為證據。」、「被告以外之人於偵查中
向檢察官所為之陳述，除顯有不可信之情況者外，得為證據。」
、「被告以外之人於檢察事務官、司法警察官或司法警察調查中
所為之陳述，與審判中不符時，其先前之陳述具有較可信之特別
情況，且為證明犯罪事實存否所必要者，得為證據。」九十二年
二月六日修正公布，同年九月一日施行之刑事訴訟法第一百五十
九條之一及第一百五十九條之二分別定有明文。楊宗諭事後於第
一審交互詰問時，縱改稱係被告之友人要其去刷卡，而與其前於
另案被訴偽造文書案件之警詢及偵審中，一再供述其持以盜刷之
信用卡係被告所交付，並要其去刷卡等情不符，但上述不利被告
之事證可否為楊宗諭先前證詞之補強，即楊宗諭之前所供有無符
合前揭傳聞法則之例外規定而得採為論罪證據之情形，原審未併
為斟酌說明，亦嫌理由欠備。以上或為上訴意旨所指摘，或為本
院得依職權調查之事項，應認原判決有撤銷發回更審之原因。
據上論結，應依刑事訴訟法第三百九十七條、第四百零一條，判
決如主文。
中　　華　　民　　國　九十六　年　 十二 　月   十三   日
                      最高法院刑事第六庭
                          審判長法官  呂　潮　澤
                                法官  吳　昆　仁
                                法官  孫　增　同
                                法官  吳　　　燦
                                法官  李　英　勇
      本件正本證明與原本無異
                                      書  記  官
中　　華　　民　　國　九十六　年　 十二 　月   十七   日
                                                 H
